臺灣高雄地方法院刑事判決　　　　　　 96年度訴緝字第186號
公　訴　人　臺灣高雄地方法院檢察署檢察官
被　　　告　甲○○
　　　　　　　　　　（現在臺灣高雄第二監獄執行中）
上列被告因毒品危害防制條例案件，經檢察官提起公訴（96年度
毒偵字第1206號），本院合議庭裁定由受命法官獨任進行簡式審
判程序，判決如下：
    主  文
甲○○施用第一級毒品，累犯，處有期徒刑捌月，扣案針筒貳支
（編號四九、五０）、殘渣袋貳個均沒收銷燬之，扣案針筒壹支
（編號四八）沒收之；又施用第二級毒品，累犯，處有期徒刑伍
月，扣案鏟管貳支、玻璃球壹個均沒收銷燬之。應執行有期徒刑
壹年。扣案針筒貳支（編號四九、五０）、殘渣袋貳個、鏟管貳
支、玻璃球壹個均沒收銷燬之，扣案針筒壹支（編號四八）沒收
之。
    事  實
一、甲○○前於民國93年間因施用毒品案件，經本院以93年度毒
    聲字第2118號裁定送觀察、勒戒後，認無繼續施用毒品之傾
    向，於94年2 月25日釋放並經臺灣高雄地方法院檢察署檢察
    官於94年3 月23日以94年度毒偵緝字第56號不起訴處分確定
    。復於95年因施用第二級毒品案件，本院以95年度簡字第19
    10號判決判處有期徒刑4 月，於95年10月13日易科罰金執行
    完畢。又於93年間因竊盜案件，經本院93年度簡字第5722號
    判決判處有期徒刑6 月，如易科罰金，以銀元300 元折算1
    日確定，於94年8月17日因徒刑易科罰金執行完畢出監。詎
    仍不知悔改與戒除毒癮，於觀察勒戒執行完畢釋放後5 年內
    之96年1 月7 日21時許，在其位於高雄縣仁武鄉○○村○○
    街158 號住處，以吸食玻璃球燃燒所生煙霧之方法施用第二
    級毒品甲基安非他命1 次；另於96年1 月9 日23時50分許為
    警採尿前回溯24小時內某時，在上址住處，以針筒注射方式
    施用第一級毒品海洛因1 次。嗣於同月9 日18時47分許，在
    其位於高雄縣仁武鄉○○村○○街（起訴書誤載為明湖街）
    158 號住所內，為警持搜索票前往實施搜索，當場查獲並扣
    得甲○○所有針筒3 支、殘渣袋2 個、鏟管2 支、玻璃球1
    個，經其同意採尿檢驗結果，呈海洛因代謝物嗎啡與甲基安
    非他命陽性反應，始悉上情。
三、案經高雄縣政府警察局仁武分局報請臺灣高雄地方法院檢察
    署檢察官偵查起訴。
    理  由
一、本件被告甲○○所犯係死刑、無期徒刑、最輕本刑為3 年以
    上有期徒刑以外之罪，其於準備程序中就被訴事實為有罪之
    陳述，經法官告知簡式審判程序之旨，並聽取公訴人及被告
    之意見後，本院依刑事訴訟法第273 條之1 第1 項之規定，
    裁定進行簡式審判程序。又本件之證據調查，依刑事訴訟法
    第273 條之2 規定，不受同法第159 條第1 項、第161 條之
    2 、第16 1條之3 、第163 條之1 及第164 條至第170 條規
    定之限制，均合先敘明。
二、訊據被告甲○○對於在上揭時、地，以上述方法施用第一級
    毒品海洛因及第二級毒品甲基安非他命，嗣於96年1 月9 日
    18時47分許，在其上址住所內為警查獲，並扣押其所有針筒
    3 支、殘渣袋2 個、鏟管2 支、玻璃球1 個等事實坦承不諱
    （本院訴緝字卷第48、56至57頁），並有扣押物品目錄表1
    紙及現場照片6 張在卷為憑（警卷第14、23至25頁）。被告
    對於在96年1 月9 日23時50分許，由警方提供乾淨空瓶予其
    親自排放尿液，並在其面前封緘之過程，亦不爭執（警卷第
    9-1 頁）。被告尿液送驗結果，經台灣檢驗科技股份有限公
    司以氣相層析質譜儀法 (GC/MS)確認檢驗結果，呈嗎啡陽性
    及甲基安非他命陽性反應，有該公司96年2 月1 日報告編號
    KＺ000000000000號濫用藥物尿液檢驗報告、高雄縣政府警察
    局仁武分局仁武派出所偵辦毒品案件尿液採證檢驗對照表（
    代碼010） 各1 紙（偵查卷第24頁、警卷第22頁）在卷為證
    ；上開扣押物經送高雄醫學大學附設中和紀念醫院以氣體色
    層- 質譜分析法（GC/Ms） 檢驗結果，其中編號48針筒1 支
    呈甲基安非他命及海洛因陰性反應，編號49、50針筒2 支呈
    海洛因陽性反應，編號51、52殘渣袋2 個呈海洛因陽性反應
    ，吸管2 支呈甲基安非他命陽性反應，吸食器1 支呈甲基安
    非他命陽性反應，有該院96年4 月10日報告編號9604-48 至
    9604-55 號檢驗報告共8 紙在卷為證（本院訴字卷第30至37
    ）。足認被告自白與事實相符，犯行堪以認定，應予依法論
    科。
三、被告前於民國93年間因施用毒品案件，經本院以93年度毒聲
    字第2118號裁定送觀察、勒戒後，認無繼續施用毒品之傾向
    ，於94年2 月25日釋放並經臺灣高雄地方法院檢察署檢察官
    於94年3 月23日以94年度毒偵緝字第56號不起訴處分確定。
    復於95年因施用第二級毒品案件，本院以95年度簡字第1910
    號判決判處有期徒刑4 月，於95年10月13日易科罰金執行完
    畢，有臺灣高等法院被告前案紀錄表在卷可稽。是被告於「
    初犯」經強制戒治後，於5 年內再犯，經依法追訴處罰，復
    再犯本案，已屬3 犯以上，檢察官逕行起訴，即無不合。
四、查海洛因係毒品危害防制條例第2 條第2 項第1 款所稱之第
    一級毒品，甲基安非他命係同條例第2 條第2 項第2 款所稱
    之第二級毒品，核被告所為，係犯毒品危害防制條例第10條
    第1 項施用第一級毒品罪及同條例第10條第2 項施用第二級
    毒品罪。其持有第一級毒品海洛因、第二級毒品甲基安非他
    命之低度行為，應為施用第一級毒品海洛因、第二級毒品甲
    基安非他命之高度行為所吸收，均不另論罪。被告所犯上開
    2 罪，犯意各別，行為互殊，應予分論併罰。被告前於93年
    間因竊盜案件，經本院93年度簡字第5722號判決判處有期徒
    刑6 月，如易科罰金，以銀元300 元折算1 日確定，於94年
    8 月17日因有期徒刑易科罰金執行完畢出監，有臺灣高等法
    院被告前案紀錄表在卷可憑，其受有期徒刑執行完畢，於5
    年內故意再犯本件有期徒刑以上之罪，為累犯，應依刑法第
    47 條 第1 項規定，加重其刑。爰審酌被告前因施用毒品執
    行有期徒刑完畢，猶未戒除施用毒品惡習，惟係戕害自身健
    康，且犯後坦承犯行，尚具悔意，及其犯罪之動機、目的、
    手段等一切情狀，量處如主文所示之刑，並定其應執行刑。
    至於檢察官另聲請對於被告依刑法第88條規定施以禁戒，惟
    按刑法第88條第1 項固規定：「施用毒品成癮者，於刑之執
    行前令入相當處所，施以禁戒。」，然毒品危害防制條例業
    已針對施用毒品且為一犯者，訂有觀察勒戒、強制戒治等治
    療處分規定，是於特別法優於普通法之法理下，適用毒品危
    害防制條例之案件是否仍有刑法上開規定之適用，允非無疑
    ，況刑法第88條於95年7 月1 日修正時，該條立法理由業已
    載明「依中央法規標準法第16條之規定：『法規對其他法規
    所規定之同一事項而為特別規定者，應優先適用之。其他法
    規修正後，仍應優先適用。』本條第1 項、第2 項與現行毒
    品危害防制條例，分屬不同法規，而有規定同一事項之情形
    ，因毒品危害防制條例係特別法規，自應優先適用。惟為求
    本章體例之完整，仍規定如上。」，業已明確昭示於適用毒
    品危害防制條例所定程序進行觀察勒戒、強制戒治及起訴論
    罪之情形下，刑法第88條規定並無適用餘地，是檢察官上開
    聲請，難謂有據。又扣案之針筒2 支（編號49、50）呈海洛
    因陽性反應，殘渣袋2 個（編號51、52）呈海洛因陽性反應
    ，吸管2 支呈甲基安非他命陽性反應，吸食器1 支呈甲基安
    非他命陽性反應，已如前述，且均為被告所有，業經被告供
    承在卷（本院卷第56頁），該等扣案物已分別殘留有第一級
    毒品海洛因或第二級毒品甲基安非他命而難以析離，應全部
    視為毒品，不問屬於犯人與否，均依毒品危害防制條例第18
    條第1 項前段，宣告沒收銷燬之；另扣案針筒1 支（編號48
    ）經檢驗結果雖無毒品反應，然為被告所有，供犯罪預備之
    物，亦經被告供述明確，爰依刑法第38條第1 項第2 款規定
    沒收之。
五、末查，被告犯罪後，中華民國九十六年罪犯減刑條例業於96
    年6 月15日修正公布，並自同年7 月16日起施行。該條例第
    5 條規定：「本條例施行前，經通緝而未於中華民國九十六
    年十二月三十一日以前自動歸案接受偵查、審判或執行者，
    不得依本條例減刑。」，被告犯罪時間雖在該條例所定96年
    4 月24日減刑基準日之前，惟被告前經合法傳拘均未到庭，
    經本院於96年6 月15日發布通緝，同年10月26日為警逮捕緝
    獲到案，有本院通緝書1 份及高雄縣政府警察局鳳山分局通
    緝案件報告書各1 份（本院訴字卷第64頁、訴緝字卷第2 頁
    至第14頁）在卷為憑，被告既於該條例施行前經發布通緝，
    又非自動歸案接受審判，依上開減刑條例之規定，被告所犯
    本案之罪，即不得邀減刑之寬典，附此敘明。
據上論斷，應依刑事訴訟法第273 條之1 第1 項、第299 條第1
項前段，毒品危害防制條例第10條第1 項、第2 項、第18條第1
項前段，刑法第11條、第47條第1 項、第38條第1 項第2 款、第
51條第5 款，判決如主文。
本案經檢察官李佳韻到庭執行職務
中　　華　　民　　國　　96　　年　　12　　月　　13　　日
                  刑事第八庭    法　官  曾鈴
以上正本證明與原本無異。
如不服本判決應於收受本判決後10日內向本院提出上訴書狀，並
應敘述具體理由，如未敘述上訴理由者，應於上訴期間屆滿後20
日內補提理由書狀於本院（均須按他造當事人之人數附繕本）「
切勿逕送上級法院」。
中　　華　　民　　國　　96　　年　　12　　月　　17　　日
　　　　　　　　　　　　　　　　書記官  曾秀鳳
附錄本件論罪科刑法條：
毒品危害防制條例第10條
